臺灣高等法院民事裁定
110年度抗字第783號

抗  告  人  游玉里  住日本國東京都新宿區大久保0-00-00                        居宜蘭縣○○市○○路0段00巷000號



上列抗告人因與相對人游玉緒間假處分事件，對於中華民國110
年1月6日臺灣宜蘭地方法院109年度全字第38號裁定，提起抗告
，本院裁定如下：
    主  文
抗告駁回。
抗告訴訟費用由抗告人負擔。
    理  由
相對人於原法院及本院主張：伊於民國78年7月4日向第三人購
  買宜蘭縣○○市○○段000地號土地（下稱系爭土地），因礙於農
  業發展條例規定一人名下僅能有一間農舍之規定，乃於79年11
  月8日將系爭土地借名登記於抗告人名下，並於95年及98年間
  在系爭土地上興建宜蘭縣○○市○○段000○號、633建號建物（下
  稱系爭建物，與系爭土地合稱系爭房地），由伊單獨管理使用
  ，而抗告人因知悉其僅係借名登記之出名者，為方便伊處分或
  設定負擔，乃將身分證正本、印鑑章、經臺北駐日經濟文化代
  表處認證之委託書等重要文件交由伊保管，伊亦持有系爭房地
  之所有權狀正本，足見兩造間確係成立借名登記關係，詎抗告
  人近日竟僭稱其為系爭房地之所有權人，並將系爭建物換鎖，
  將伊驅離系爭房地，積極阻止伊行使權利，伊不得已乃向臺灣
  宜蘭地方法院（下稱宜蘭地院）對抗告人提起所有權移轉登記
  訴訟（案列110年度重訴字第34號）；又抗告人於108年9月至1
  2月間，先後將伊位於日本之不動產移轉登記至其所控制之株
  式會社福益名下，抗告人之女游里惠、游佳子亦以不實申請所
  有權狀補發、變更印鑑等手段，阻饒伊將借名登記於渠等名下
  之不動產辦理移轉登記，伊乃在日本對株式會社福益提起塗銷
  不動產登記之訴，並就伊借名登記於游里惠、游佳子名下之不
  動產聲請假處分，分別經宜蘭地院、本院裁定准許在案，顯見
  抗告人及其女對伊借名登記於渠等名下之不動產已生異心，而
  抗告人久居日本，在臺灣並無資產，倘系爭房地遭抗告人變賣
  ，伊將求償無門，恐日後有不能強制執行或甚難執行之虞，爰
  聲請就系爭房地准予宣告假處分，並願供擔保以補釋明之不足
  等語。原法院裁定命相對人以新臺幣1,770,728元或同面額之
  無記名可轉讓定期存單為抗告人供擔保後，抗告人就其所有之
  系爭房地，不得為讓與、移轉、設定抵押及其他一切處分、設
  定負擔行為。抗告人不服，乃抗告前來。
抗告意旨略以：伊早於79年、95年、98年間即登記為系爭房地
  之所有權人，多年來權利狀態未曾變動，而相對人僅泛稱遭伊
  驅趕，系爭房地恐遭伊變賣云云，並未就伊有著手進行變賣，
  及將其驅趕等事實提出說明，難認已就假處分之原因為釋明。
  況伊除系爭房地外，尚有其他房地及資產，相對人亦自承持有
  系爭房地之所有權狀正本，足見本件並無將來不能強制執行或
  甚難執行之情事存在等語。
按債權人就金錢以外之請求因請求標的之現狀變更，有日後不
  能強制執行，或甚難強制執行之虞，欲保全強制執行者，得聲
  請假處分，固為民事訴訟法第532條第1項、第2項所明定。惟
  債權人聲請假處分應就其假處分之請求及原因釋明之；前項釋
  明如有不足，而債權人陳明願供擔保或法院認為適當者，法院
  得定相當之擔保，命供擔保後為假處分，同法第533條準用第5
  26條第1項、第2項亦定有明文。又所謂假處分之原因，即前開
  法文規定請求標的之現狀變更，有日後不能強制執行或甚難執
  行之虞之情形。而所謂日後不能強制執行或甚難執行之虞者，
  係指債務人浪費財產、增加負擔、就其財產為不利益之處分，
  恐將達於無資力之狀態，或債務人逃匿或移住遠方等情形而言
  ；所謂請求標的物之現狀變更，係指請求之標的物，其從前存
  在之狀態已有變更或將有變更而言，凡對於物或權利為事實上
  或法律上之處分均屬之（最高法院96年度台抗字第648號、99
  年度台抗字第477號、99年度台抗字第655號、102年度台抗字
  第2號裁定意旨參照）。又稱釋明者，係使法院就某事實之存
  否，得到大致為正當之心證，即為已足，與證明係當事人提出
  之證據方法，足使法院產生堅強心證，可以確信其主張為真實
  者，尚有不同。經查：
㈠關於假處分之請求部分：
　相對人主張：系爭房地為伊出資購買及興建，僅借名登記於抗
  告人名下，詎抗告人僭稱其為系爭房地之所有權人，伊業已向
  宜蘭地院對抗告人提起所有權移轉登記訴訟（案列110年度重
  訴第34號）等情，業據其提出系爭土地買賣所有權移轉契約書
  、系爭土地登記謄本及地籍異動索引、系爭建物登記謄本及使
  用執照、系爭房地所有權狀、抗告人之印鑑證明及印鑑章印文
  、經臺北駐日經濟文化代表處認證之授權書及委託書、民事起
  訴狀、答辯狀等件為證（見原法院卷第68至76、84、85、105
  、106、109、121至138、168頁；本院卷第141至154、301至30
  7頁），堪認相對人就假處分之請求，已為相當之釋明。
㈡關於假處分之原因部分：
⒈相對人主張：抗告人近日僭稱其為系爭房地之所有權人，並將
  系爭建物換鎖，將伊驅離系爭房地，積極阻止伊行使權利，且
  抗告人於108年9月至12月間，先後將伊位於日本之不動產移轉
  登記至其所控制之株式會社福益名下，伊乃在日本對株式會社
  福益提起塗銷不動產登記之訴，足見抗告人對伊借名登記於其
  名下之不動產已生異心，而抗告人久居日本，在臺灣並無資產
  ，倘系爭房地遭抗告人變賣，伊將求償無門等語，業據其提出
  經臺北駐日經濟文化代表處認證之授權書及委託書、向日本國
  東京地方裁判所起訴之訴狀及所附證據資料等件為證（見本院
  卷第75至90、237至254、259至298頁）。
⒉本院參酌相對人上開陳述及所提出之證據，及抗告人現登記為系爭房地之所有權人，雖未持有系爭房地之所有權狀正本，然兩造間已在我國及日本國因數筆不動產所有權歸屬涉訟，且抗告人久居日本國，倘抗告人於本案訴訟期間聲請補發系爭房地之所有權狀，並為移轉系爭房地所有權、設定抵押或其他處分行為，自有增加日後強制執行困難之虞，暨證人即兩造之友人許萬祥於宜蘭地院110年度重訴第34號民事事件結證稱︰伊常去系爭建物，知道系爭房地為相對人所有，10幾年來均由相對人使用，屋內物品是相對人所有，門鎖也是相對人去安裝，後來因兩造在這二年好像有糾紛，抗告人叫其弟游焜志去換鎖，相對人因而無法進入系爭建物，伊朋友志明用LINE罵抗告人，抗告人才叫游焜志來開鎖，伊就與志明陪相對人去開門；又抗告人在大約5、6年前或7、8年前，曾告訴伊系爭房地為相對人所有，是抗告人借名給相對人，抗告人的銀行存摺及印章都交給相對人，伊知道抗告人根本沒有錢等情（見本院卷第312至315頁，宜蘭地院110年度重訴第34號民事判決），認相對人已釋明其聲請假處分之原因，亦即抗告人於本案訴訟期間有將系爭房地移轉登記、設定抵押或為其他處分行為之可能，若不予假處分，日後確有不能強制執行或甚難執行之虞。況縱認相對人釋明尚有不足，依前開說明，亦非不得命其供相當之擔保予以補足，相對人既陳明願供擔保以補釋明之不足，本件假處分之聲請自應予以准許，原法院酌定相當擔保金額准許之，於法尚無不合。是抗告人辯稱：相對人未釋明本件假處分之原因，且伊除系爭房地外，尚有其他房地及資產，相對人亦自承其持有系爭房地之所有權狀正本，足見本件並無將來不能強制執行或甚難執行之情事存在，自不應准許相對人聲請假處分云云，即非可採。
綜上所述，相對人為免抗告人處分系爭房地，致其將來強制執
  行發生困難，自屬有保全之必要，其聲請假處分，即無不合。
  抗告意旨指摘原裁定不當，聲明廢棄，為無理由，應予駁回。
據上論結，本件抗告為無理由。依民事訴訟法第495條之1第1項
  、第449條第1項、第95條、第78條，裁定如主文。
中　　華　　民　　國　　110 　年　　10　　月　　29　　日
              民事第二十三庭    
                  審判長法  官  張松鈞
                        法  官  許勻睿
                        法  官  李昆曄
正本係照原本作成。
本裁定除以適用法規顯有錯誤為理由外，不得再抗告。如提起再
抗告，應於收受送達後10日內委任律師為代理人向本院提出再抗
告狀。並繳納再抗告費新臺幣１千元。
中　　華　　民　　國　　110 　年　　11　　月　　2 　　日

                        書記官  蕭麗珍